【裁判字號】    89,上易,4747
【裁判日期】    900120
【裁判案由】    竊盜
【裁判全文】
臺灣高等法院刑事判決                          八十九年度上易字第四七四七號
    上  訴  人  臺灣桃園地方法院檢察署檢察官
    被      告  乙○○
右上訴人因被告竊盜案件，不服臺灣桃園地方法院八十九年度易字第一五０八號，中
華民國八十九年十月十六日第一審判決（起訴案號：臺灣桃園地方法院檢察署八十九
年度偵字第七六四五號），提起上訴，本院判決如左：
    主  文
上訴駁回。
    理  由
一、本案經本院審理結果，認第一審判決以不能證明被告乙○○犯罪，對被告乙○○
    為無罪之諭知，核無不當，應予維持，並引用第一審判決書記載之證據及理由（
    如附件判決書）。
二、檢察官上訴意旨略以：被告於檢察官初訊時已坦承使用扳手拆卸排氣管，於原審
    先稱排氣管是撿到的，又改口稱當時該機車後輪有上鎖；足見該機車係有主物，
    原審認定係無主物，顯然輕率，請求撤銷原判決，另為適法判決等語。
三、按物權，除法律另有規定外，因拋棄而消滅。而刑法上之竊盜罪，以意圖為自己
    或第三人不法之所有，竊取他人之動產為成立要件，若所取得之物，係他人拋棄
    之無主物，已非他人所有之動產，即與竊盜罪之構成要件不合，最高法院著有八
    十六台上字第一六六八號判決可資參照。
四、經查：於被告乙○○家中查獲之排氣管固係登記名義人丙○○所有之ＲＶＷ—九
    四二號機車上之零件，然該機車早經丙○○之子甲○○廢棄不用已久，並將之當
    作廢鐵賣掉並拋棄所有權等情，及該排氣管早已不能用，係因警員要求，證人丙○○才將之領回等情，業據被害人甲○○、丙○○於原審法院審理中陳述明確。
    按證人甲○○對於該機車係於何時販售予何人乙節既無法為明確之陳述，則該機
    車之所有權究歸屬何人已無從考究。復查，該機車係棄置於一大片空地之草叢中
    等情，亦據證人丙○○陳稱無訛，核與卷附照片中雜草叢生、機車破損之情形相
    符（見偵查卷第十一頁），客觀上顯然已被認為廢棄物。堪認上開機車早經人拋
    棄所有權，僅因未辦理報廢手續。被告予以拆卸零件，無竊盜之主觀意思，依前
    開說明，即與竊盜罪之構成要件不合。此外，復查無其他具體事證足資證明被告
    犯罪，依法應為無罪之諭知。
五、原判決以不能證明被告犯罪而為無罪之諭知，並無不合，檢察官上訴意旨仍執前
    詞指摘原判決不當，為無理由，應予駁回。
據上論斷，應依刑事訴訟法第三百七十三條、第三百六十八條，判決如主文。
本案經檢察官楊楚猛到庭執行職務。
中      華      民      國    九十      年      一      月     二十     日
                                臺灣高等法院刑事第廿庭
                                    審判長法  官  葉  麗  霞
                                          法  官  余  來  炎
                                          法  官  王  炳  梁
右正本證明與原本無異。
不得上訴。
                                          書記官  潘  大  鵬
中      華      民      國    九十      年      一      月   二十九     日
附件：
臺灣桃園地方法院刑事判決                        八十九年度易字第一五八號
    公  訴  人  臺灣桃園地方法院檢察署檢察官
    被      告  乙○○  男十九歲（民國○○年○月○○日生）
                        住桃園縣中壢市○○里○○○路一０五巷十五號
                        身分證統一編號：Ｚ000000000號
右列被告因竊盜案件，經檢察官提起公訴（八十九年度偵字第七六四五號），本院判
決如左：
        主  文
乙○○無罪。
        理  由
一、公訴意旨略以：被告乙○○於民國八十九年五月十三日中午十二時許，見甲○○
    所有、登記於其母丙○○名下之ＲＶＷ—九四二號機車停放於桃園縣中壢市○○
    路○段四十六巷空地，竟意圖為自己不法之所有，持可作為凶器使用之Ｔ型扳手
    二支，竊取該機車之排氣管，得手後將上述排氣管置於桃園縣中壢市○○街十號
    住處，經警於八十九年五月十八日下午九時十分許查獲，並扣得扳手二支及排氣
    管。因認被告涉犯刑法第三百二十一條第一項第三款之加重竊盜罪嫌云云。
二、按犯罪事實應依證據認定之，無證據不得推定其犯罪事實；又不能證明被告犯罪
    者，應諭知無罪之判決，刑事訴訟法第一百五十四條、第三百零一條第一項分別
    定有明文。又所謂竊盜罪，須意圖為自己或第三人不法之所有，而竊取他人之動
    產者，始得構成。至於無主物，則因無所有人或持有人之支配管領關係，故非他
    人之動產，不能充當本罪之竊取客體。
三、公訴人認被告乙○○涉犯前開竊盜罪嫌，無非係以被告乙○○供認取走上開排氣
    管，及被害人丙○○證述該排氣管為其所有，並有扣押物品清單及車輛竊盜車牌
    失竊資料個別查詢報告表各一紙等為其論據。惟訊據被告乙○○於本院審理中堅
    詞否認有公訴人所指訴之竊盜犯行，辯稱：該排氣管係伊所拾得，並未使用扣案
    之板手等語。經查：於被告乙○○家中查獲之排氣管固係被害人甲○○、丙○○
    所有之ＲＶＷ—九四二號機車上之零件，然該機車早經被害人甲○○廢棄已久，
    並將之當作廢鐵賣掉並拋棄所有權等情，及該排氣管早已不能用，係因警員要求
    ，被害人丙○○才將之領回等情，業據被害人甲○○、丙○○於本院審理中陳述
    明確。按被害人甲○○對於該機車係於何時販售予何人乙節既無法為明確之陳述
    ，則該機車之所有權究歸屬何人已無從考究。復查，該機車係棄置於一大片空地
    之草叢中等情，亦據被害人丙○○陳稱無訛，核與卷附照片中雜草叢生、機車破
    損之情形相符。苟該機車尚屬有主物，當絕不至於如此。堪認上開機車早經被害
    人拋棄所有權，僅因未辦理報廢手續，致有上開誤會。此外，復查無其他具體事
    證足資證明上開機車係屬他人所有之物，應認係屬無主物，揆諸首開意旨，應認
    無法證明被告犯罪，依法應為無罪之諭知。
據上論斷，應依刑事訴訟法第三百零一條第一項，判決如主文。
本案經檢察官魏雯祈到庭執行職務。
中      華      民      國    八十九    年      十      月     十六     日
                                臺灣桃園地方法院刑事第一庭
                                          法  官   陳永來
如不服本判決，應於判決送達後十日內向本院提出上訴狀( 應附繕本 )，上訴於臺灣
高等法院。


司法院資訊處製作；財團法人民間司法改革基金會備份。
